臺灣高等法院臺南分院刑事裁定　
　　　　　　　　　　　　　　　　　　110年度毒抗字第155號
抗  告  人
即  被  告  周裕祥



上列抗告人因聲請觀察、勒戒案件，不服臺灣雲林地方法院中華
民國110年2月8日裁定（110年度毒聲字第68號），提起抗告，本
院裁定如下：
    主  文
原裁定撤銷，發回臺灣雲林地方法院。
    理  由
一、抗告意旨略以：抗告人即被告甲○○經臺灣雲林地方法院(下
    稱原審法院)認抗告人施用第二級毒品甲基安非他命，而裁
    定將抗告人送觀察、勒戒。惟抗告人於偵查中未收到開庭通
    知，而未能於偵查程序供述警方取證過程有違法之虞，有損
    抗告人之權利。又本案警方在綽號「樹仔」之租屋處，未經
    「樹仔」之同意，亦未持搜索票，即以查戶口之名，暴力打
    開房門查案，抗告人在此情況下心生畏懼才同意被搜索，並
    帶回警局採尿製作筆錄，惟抗告人在採尿之過程中曾明確表
    示不願意採尿，亦不願意在證物上簽認而拒簽，但警方一再
    要求抗告人驗尿與簽認證物，抗告人因未能自先前搜索之恐
    懼中平復，在雙重壓力下才同意驗尿及簽認證物，並製作筆
    錄，是警方之取證過程有違法之虞，依法應將取得之證據排
    除，請法院再予詳查，為此提起抗告請求撤銷原裁定等語。
二、按犯毒品危害防制條例第10條之罪者，檢察官應聲請法院裁
    定，或少年法院（地方法院少年法庭）應先裁定，令被告或
    少年入勒戒處所觀察、勒戒，其期間不得逾2月；又依前項
    規定為觀察、勒戒或強制戒治執行完畢釋放後，3年後再犯
    第10條之罪者，適用前2項之規定，毒品危害防制條例第20
    條第1項、第3項分別定有明文。又按本條例民國108年12月1
    7日修正之條文施行前（修正條文經總統於109年1月15日以
    華總一義字第10900004091號令修正公布，並自公布後6個月
    施行）犯第10條之罪之案件，於修正施行後，偵查中之案件
    ，由檢察官依修正後規定處理，同條例第35條之1第1款亦有
    明文。再按109年1月15日修正公布、同年7月15日施行之毒
    品危害防制條例第20條第3項規定，犯第10條之罪於觀察、
    勒戒或強制戒治執行完畢釋放後，3年後再犯第10條之罪者
    ，適用本條前2項之規定，上開所謂「3年後再犯」，只要本
    次再犯（不論修正施行前、後）距最近1次觀察、勒戒或強
    制戒治執行完畢釋放，已逾3年者，即該當之，不因其間有
    無犯第10條之罪經起訴、判刑或執行而受影響（最高法院10
    9年度台上大字第3826號刑事裁定參照）。
三、又按毒品危害防制條例於97年4月30日修正公布、同年10月3
    0日施行後，對於犯該條例第10條第1項、第2項之施用第一
    級或第二級毒品罪者，進入司法程序之戒癮治療方式，係採
    取第20條第1項、第2項規定「觀察、勒戒或強制戒治」及第
    24條第1項所定「附命完成戒癮治療之緩起訴處分」（下稱
    「附命緩起訴」）雙軌制，其目的同在給予施用毒品者戒毒
    自新機會。是以，被告既同意參加「戒癮治療」，並由檢察
    官採行「附命緩起訴」方式，且完成「附命緩起訴」所採用
    之戒癮治療完畢，事實上已接受等同「觀察、勒戒或強制戒
    治」執行完畢釋放之處遇，自毋庸復行採取「觀察、勒戒或
    強制戒治」方式，重啟戒除毒癮以代替刑罰之處遇程序（最
    高法院109年度台非字第76、77號判決意旨參照)。
四、經查：抗告人前因施用第二級毒品案件，經臺灣雲林地方法
    院以95年度毒聲字第130號裁定令入勒戒處所施以觀察、勒
    戒後，認無繼續施用毒品之傾向，於95年6月23日執行完畢
    釋放出所，並由臺灣雲林地方檢察署檢察官以95年度毒偵字
    第664號為不起訴處分確定等情，有臺灣高等法院被告前案
    紀錄表（見本院卷第21-30頁)在卷可稽。惟抗告人前再因施
    用第一級毒品案件，經臺灣雲林地方檢察署檢察官以105年
    度毒偵字第1610號為附命戒癮治療之緩起訴處分確定，緩起
    訴處分期間為106年1月3日至108年1月2日止，抗告人並於10
    7年4月3日完成戒癮治療完畢，且未經撤銷緩起訴處分等情
    ，有前揭臺灣高等法院被告前案紀錄表及上開緩起訴處分書
    存卷足參，依前揭說明，可知抗告人於107年4月3日完成戒
    癮治療完畢，事實上已接受等同「觀察、勒戒或強制戒治」
    執行完畢釋放之處遇，而本案抗告人係於109年10月22日因
    施用第二級毒品甲基安非他命，經檢察官聲請裁定送觀察、
    勒戒。準此，抗告人距最近1次等同「觀察、勒戒或強制戒
    治」執行完畢釋放，既未逾3年，是否需復行採取觀察、勒
    戒之方式，重啟戒除毒癮以代替刑罰之處遇程序，容有審酌
    之餘地。
五、綜上所述，原審法院因檢察官聲請，依毒品危害防制條例第
    20條第1項、第3項規定，裁定抗告人應送勒戒處所觀察、勒
    戒，容有適用上之疑義。抗告意旨，認原裁定應予撤銷，為
    有理由，且原裁定既有上開適用之疑義，自應由本院將原裁
    定予以撤銷，又考量抗告人之審級利益，並將之發回原審法
    院詳為審酌後，更為妥適之處理；另抗告意旨所指上開警方
    取證過程有違法之虞等情，亦請一併審究，併予敘明。
六、據上論斷，應依刑事訴訟法第413條，裁定如主文。
中　　華　　民　　國   110    年    3     月    12    日
                  刑事第四庭    審判長法　官  郭玫利
                                      法　官  曾子珍
                                      法　官  陳金虎
以上正本證明與原本無異。
不得再抗告。
                                  　　書記官  蘇文儀　 
中　　華　　民　　國　　110 　年　　3 　　月　　12　　日